【裁判字號】    97,交抗,57
【裁判日期】    970118
【裁判案由】    違反道路交通管理處罰條例
【裁判全文】
臺灣高等法院交通事件裁定              97年度交抗字第57號
抗  告  人
即受處分人  甲○○
上列抗告人因違反道路交通管理處罰條例案件，不服臺灣臺北地
方法院，中華民國96年12月28日所為裁定（96年度交聲字第1611
號），提起抗告，本院裁定如下：
    主  文
抗告駁回。
    理  由
一、原裁定略以: 抗告人即受處分人甲○○於民國（下同）96年
    9月22日下午6時3分許，駕駛車牌號碼3368-EJ號自用小客車
    ，行經國道一號高速公路北上133.1公里處路段，以時速115
    公里（速限100 公里）之車速超速行駛，以及因不服取締遭
    員警舉發「不服從交通勤務警察或依法令執行交通指揮、稽
    查任務人員之稽查」之事實，遭國道公路警察局第二警察隊
    執勤員警當場掣單舉發等情，經原處分機關函請舉發單位查
    證結果，仍認受處分人確有前述違規行為，且經證人即本件
    舉發員警邱嘉璿於原審到庭結證取締經過，是受處分人有超
    速行為，應堪認定。原處分機關據此裁處受處分人罰鍰新臺
    幣3000元、900元，並各記違規點數1點，核無違誤，受處分
    人之異議為無理由，應予駁回等語。
二、抗告意旨略以: 抗告人當日行駛於國道上揭路段上，並未有
    超速之行為，且本件未附照片佐證，且限速100 公里，仍有
    上下10公里之空間云云。
三、按汽車行駛於高速公路、快速公路或設站管制之道路，不遵
    使用限制、禁止、行車管制及管理事項之管制規則，而行車
    速度超過規定之最高速限或低於規定之最低限速者，處新臺
    幣3000元以上6000元以下罰鍰，並記違規點數1 點，道路交
    通管理處罰條例第33條第1項第1款、第63條第1項第1款定有
    明文。再按汽車駕駛人，駕駛汽車不服從交通勤務警察或依
    法令執行交通指揮、稽查任務人員之指揮或稽查者，處 900
    元以上1800元以下罰鍰，並應記違規點數1 點，道路交通管
    理處罰條例第60條第2項第1款、第63條第1項第1款亦有明定
    。
四、經查：
（一）抗告人甲○○於96年9 月22日下午6時3分許，駕駛車牌號
      碼3368-EJ號自用小客車，於行經當時速限每小時100公里
      之國道一號北上133.1 公里處，為國道公路警察局第二警
      察隊員警以雷射測速器測得「行車速度為每小時115 公里
      、超速15公里」，以及因不服取締遭員警舉發「不服從交
      通勤務警察或依法令執行交通指揮、稽查任務人員之稽查
      」之事實，為抗告人所不爭執，且有舉發違反道路交通管
      理事件通知單、內政部警政署國道公路警察局第二警察隊
      96年10月9 日公警二交字第0960271425號函、臺北市交通
      事件裁決所96年12月6 日北市裁二字第裁22-Z00000000號
      裁決書各1紙在卷可憑。
（二）證人即當日舉發之國道公路警察局第二警察隊員警邱嘉璿
      ，於原審調查時結證稱：「（問：舉發情形為何？）（答
      ：我當時執行巡邏勤務，有二人，我拿了雷射槍，對來車
      進行測速取締，當時測到受處分人時速115 公里，所以就
      攔停受處分人之車。）（問：法院已通知請你帶測速槍的
      驗證報告，今日有無帶來？）（答：有【庭呈驗證報告一
      份】，我們使用為雷射測速儀，還在使用期限內。）（問
      ：若依照一般執勤，超過一定時速才會舉發，為何只差 5
      公里就舉發本案？）（答：該路段速限是100，不是110公
      里，我們通常超過10公里才舉發，本件超過15公里所以才
      舉發。）（問：不是直接拍照，為何於高速公路直接攔停
      ？）（答：現場攔停的並沒有照相，我們若有測到超速，
      我們就會直接攔停，但我們會判斷，後面有車跟車很近，
      我們會判斷，但一般後車看到警車，就會退後保持車距，
      我們會視當時安全情況決定是否攔停。）（問：為何不是
      用那種照相測速器？）（答：那是用三腳架固定可移動式
      的，與我們手持式的不相同。）」等語明確（見原審96年
      12月26日訊問筆錄）。證人邱嘉璿身為執法人員，與抗告
      人既素不相識，且無任何宿怨仇隙，衡情證人應無在執行
      交通勤務中，刻意舉發素不相識、毫無冤仇之抗告人，且
      甘冒偽證之罪責，於原審調查中到庭具結為虛偽之陳述，
      以羅織誣陷抗告人之可能或必要，且證人對本件違規經過
      印象深刻且陳述清楚，是應認證人邱嘉璿上開之證詞為可
      採。
（三）抗告人雖辯稱員警未提出採證照片，僅憑雷射槍測速結果
      難以令人信服云云。惟查，本件測速使用之雷射測速儀雖
      未配有照相功能，然該儀器業經經濟部標準檢驗局於96年
      5月4日檢定合格（有效期限為97年5 月31日），並領有檢
      定合格之證書，此有該局96年5月4日雷射測速儀檢定合格
      證書在卷可稽。參以舉發單位函覆原處分機關以：「查測
      速器（雷射槍）係以雷射光束瞄準同時於車道上行駛車輛
      中之單一目標車進行偵測，偵測時不受其他車道上行駛中
      之車輛干擾及當時道路車流量之影響，該車超速行駛違規
      應無疑義，惟未配有拍照功能，未能提供違規之採證照片
      ，員警對於測速槍之使用均能正確操作，無將測得之車速
      張冠李戴。另查值勤警員係國家賦予執行公權力之人員，
      其身份係屬證人性質，經所使用之測速儀器測得之時速11
      5 公里即為證據，違規當時即有出示與駕駛人查看」等語
      ，有內政部警政署國道公路警察局第二警察隊96年10月 9
      日公警二交字第0960271425號書函在卷足憑，顯見該雷射
      測速儀器測試結果應屬準確而可採信。又違反道路交通管
      理處罰條例之案件，本即不以照片為唯一之證據方法，員
      警之舉發於法並無不合。抗告人自難以員警舉發時無採證
      照片，據為免責事由。從而，本件事證明確，抗告人之違
      規行為堪予認定。
（四）抗告人雖不否認其當時車速已達110 公里，然質疑其並未
      超過上下10公里誤差值之範圍何以仍遭員警取締？按該路
      段速限為100公里，縱使抗告人車上之測速器顯示確為110
      公里，抗告人亦明知其行車速度已超過規定之最高速限，
      竟又抱持著超速10公里為測速器誤差值範圍內而不會遭到
      舉發之僥倖心理，而未依規定之100 公里車速行駛，然員
      警使用之雷射測速槍業經檢驗合格，已如前述，故該雷射
      測速槍所測得之抗告人行車速度，當可信為真實，抗告人
      猶以前詞置辯，顯係卸責之詞，並不足採。又抗告人復以
      其違規情節輕微，應以不舉發為原則云云。且於原審復稱
      員警於高速公路上攔車有使其遭後車追撞之虞。然按若放
      任駕駛人於高速公路上超速行駛而不予攔停，實有害於其
      他用路人之安全，且證人亦證稱其會視安全情況決定是否
      攔停，則本件值勤員警因測得抗告人超速行駛，而依抗告
      人超速駕駛之危險程度、現場車流量、抗告人與後車距離
      等狀況，而認為有當場予以攔停之必要，應認係員警依法
      執行勤務所得行使之裁量權限，尚難謂有何違法或不當之
      處。
五、綜上所述，抗告人確有於上揭時地，駕駛前開車輛行駛於高
    速公路駕駛人，行駛高速公路行車速度超過規定之最高速限
    未滿20公里，以及不服從交通勤務警察或依法令執行交通指
    揮、稽查任務人員之稽查之違規行為，原審以原處分機關依
    道路交通管理處罰條例第33條第1項第1款、第60條第2項第1
    款、第63條第1項第1 款（裁決書漏載第1款）、違反道路交
    通管理事件統一裁罰基準表之規定，共裁處受處分人罰鍰3,
    900元，並共記違規點數2點，尚無違誤，因駁回異議，核無
    不合。抗告人猶執前詞指摘原裁定不當，為無理由，應予駁
    回。
六、據上論結，應依道路交通案件處理辦法第26條，刑事訴訟法
    第412條，裁定如主文。
中    華    民    國    97    年    1     月    18    日
                  刑事第十一庭審判長法  官  張連財
                                    法  官  林明俊
                                    法  官  楊照男
以上正本證明與原本無異。
不得再抗告。
                                    書記官  陳秋雄
中    華    民    國    97    年    1     月    18    日


司法院資訊處製作；財團法人民間司法改革基金會備份。
